行　政　法　院　判　決　　　　　　　　　　　　　八十八年度判字第三七八七號
　　原　　　告　滿彩實業股份有限公司
　　　　　　　　　　　　　　　.
　　代　表　人　甲○○
　　被　　　告　台南市稅捐稽徵處
右當事人間因營業稅事件，原告不服財政部中華民國八十七年八月三十一日台財訴第
000000000號再訴願決定，提起行政訴訟，本院判決如左︰
　　主  文
原告之訴駁回。
　　事  實
緣原告將領用之民國八十五年十一月份三聯式發票字軌號碼（以下同）：ＦＢ000
00000號至ＦＢ00000000號，轉供潮美實業有限公司使用；另二聯式發
票ＦＥ00000000號至ＦＥ00000000號，轉供翔泰茗茶行使用，而於
八十五年十二月十四日向被告申請更正。被告乃依營業稅法第四十七條第二款規定科
處罰鍰新台幣（下同）九、○○○元。原告不服，提起一再訴願，均遭決定駁回，遂
提起行政訴訟，茲摘兩造訴辯意旨於次：
原告起訴意旨略謂︰一、原告八十五年十一月份原申購發票號碼為三聯式ＦＢ000
00000號至ＦＢ00000000號、二聯式發票ＦＥ00000000號至Ｆ
Ｅ00000000號，原告發票係委託會計師事務所統一申購，由於會計師事務所
人員作業上之疏忽，錯將原告申購之發票送與他公司使用，而將他公司之發票送原告
使用，因該等發票由會計師事務所統一申購，故原告使用時並不知道為他公司之發票
，因申購單在會計師事務所，原告亦無法核對是否為原告之發票。二、上述錯誤使用
他公司發票情形，經會計師事務所告知後已經使用而無法換回更正，原告遂於八十五
年十二月十四日主動向被告報備，由於上述錯誤非原告故意或過失引起，而係委託之
會計師事務所錯誤造成，錯將原告發票與他公司發票互換使用，而非原告發票轉供他
公司使用，故與營業稅法第四十七條轉供他人使用之情形確有不同，且於發現後即主
動向被告報備，並非如原處分書所稱「經本處查獲」，稅捐稽徵法對重大逃漏稅自動
補繳均可免罰，本案僅係作業上疏忽造成輕微錯誤，且非原告之故意或過失引起，故
依營業稅法第四十七條規定對原告處以罰鍰，在法律適用上確有爭議，且對處罰金額
未能考量其情節之輕重亦有可議之處。三、營業稅法第四十七條基於何理由規定「將
統一發票轉供他人使用」違法而處行為罰﹖其理由係在提防無照營業而提供發票與無
照營業者非法使用，本案錯誤互換使用發票係均為合法使用發票之兩家公司，由於會
計師事務所作業上之疏忽，錯誤將發票互換使用，並非如營業稅法第四十七條所述「
將統一發票轉供他人使用」，營業稅法第四十七條所述「將統一發票轉供他人使用」
係指故意將統一發票轉供他人違法使用，本案錯誤互換使用，且發現後向主管機關報
備，顯係作業上之疏失，並無違法之意圖，且僅發票互換並合法使用，並無轉供他人
非法使用，故在法律上「錯誤互換使用」及「發現後向主管機關報備」不應適用營業
稅法第四十七條「將統一發票轉供他人使用」，因前者既無違法之意圖，對政府之稅
收及稅政亦無任何危害及損失，而後者則有違法之意圖，且對政府之稅收或稅政則有
危害及損失。四、本案因會計師事務所作業上之疏忽，造成發票互換使用之錯誤，雖
造成稽徵機關作業上之不便，但因發現後即向稽徵機關備案，只要稽徵機關略作處理
即可消除其作業上之不便，本案既無違法之犯意，對政府之稅收及稅政並無任何危害
及損失，且營業稅法第四十七條所述之違法情形與本案之情形確有不同，被告不應只
見部分情況相同，而均不考量其他因素，即據此部分相同之情況勉強適用營業稅法第
四十七條及稅務違章案件裁罰金額或倍數參考表之規定處新台幣九千元罰鍰。五、綜
上說明，本案由於會計師事務所作業上之疏忽，錯將原告發票與他公司發票互換使用
，營業稅法並無處罰之明文，被告罔顧人民之權益，硬解釋為轉供他人使用，不究稅
法條文制定之立法本意，將此「錯誤互換使用」同「故意轉供他人非法使用」，勉
強適用營業稅法第四十七條及稅務違章案件裁罰金額或倍數參考表之規定處罰鍰新台
幣九千元。因「錯誤互換使用」營業稅法及稅務違章案件裁罰金額或倍數參考表並無
處罰之明文，被告如認定「錯誤互換使用」等於「故意轉供他人非法使用」，硬要擴
大解釋適用營業稅法第四十七條第二款之規定，依其「無違法之犯意」及「對政府稅
收及稅政無任何危害及損失」之輕微情節，自應依稅捐稽徵法第四十八條之二規定得
減輕或免予處罰，即應免予處罰或處最輕新台幣三千元之罰鍰，而不應依稅務違章案
件裁罰金額或倍數參考表「轉供他人使用」之情節處新台幣九千元之罰鍰。六、請撤
銷原處分及一再訴願決定等語。
被告答辯意旨略謂︰一、按「納稅義務人，有左列情形之一者，除通知限期改正或補
辦外，處一千元以上一萬元以下罰鍰；逾期仍未改正或補辦者，得連續處罰，並得停
止其營業：一、．．．二、將統一發票轉供他人使用者。」為營業稅法第四十七條第
二款所明定。次按「人民違反法律上之義務而應受行政罰之行為，法律無特別規定時
，雖不以出於故意為必要，仍須以過失為其責任條件。但應受行政罰之行為，僅須違
反禁止規定或作為義務，而不以發生損害或危險為其要件者，推定為有過失，於行為
人不能舉證證明自己無過失時，即應受處罰。」復為司法院釋字第二七五號解釋可資
參照。二、本件原告於八十五年十月十八購買同年十一月份統一發票三聯式ＦＢ00
000000號至ＦＢ00000000號及二聯式ＦＥ00000000號至ＦＥ
00000000號各一本，被告初查以其將三聯式統一發票供翔泰茗茶行使用，二
聯式統一發票供潮美實業有限公司使用，有原告之「統一發票購買明細表」及申報明
細表暨申請書附卷可稽，乃依首揭營業稅法第四十七條第二款規定科處九、○○○元
罰鍰。原無不合。三、原告主張發票係委託會計師事務所統一申購，由於該所人員作
業上之疏忽，錯將原告申購之發票轉供他公司使用，並非原告將發票轉供他公司使用
，上述情形經會計師事務所告知後因已經使用而無法換回更正，且已主動向被告報備
，應無營業稅法第四十七條第二項規定之適用云云，資為爭議。惟查營業人每次請購
統一發票時，均應填寫請購單，並蓋妥統一發票專用章及負責人印鑑章，連同統一發
票購票證交代辦所經辦發售統一發票人員，以憑請購發票，營業人請購之各類發票經
審核無訛，發售人員即將統一發票連同統一發票購買明細表交營業人點收。本案原告
既向台南市東區合作社購買統一發票，應有統一發票購買明細表，本應於統一發票使
用前，將領用之統一發票與上述明細表加以核對無誤後再行使用，原告發生誤用事實
，顯係其未先予核對所致，原告雖主張該發票係委託會計師事務所統一申購，發票之
誤用係該所人員作業疏忽所致，惟查受託人乃原告所委任，其領送發票之作業有誤，
應係原告與該受託人間之民事問題，並非阻卻違法理由，況原告如於收到發票時加以
核對，轉供他人使用問題亦不致發生，原告有過失足堪認定。原告將所購發票轉供他
人使用，既足以影響稅務機關電腦管制作業之正確性，稅法又未將「故意」列為處罰
之先決要件，依前揭司法院八十三年三月八日大法官會議釋字第二七五號解釋，本件
原告將發票轉供他人使用縱非故意，過失之責亦屬難卸，自仍應受處罰。四、查原告
雖於被告查獲前自行報備更正，惟本件係原告將統一發票轉供他人使用，原處分係依
營業稅法第四十七條規定處以行為罰，並非屬應予「補報並補繳所漏稅款」之案件，
尚無稅捐稽徵法第四十八條之一免罰規定之適用，且財政部八十七年十月二日台財稅
第八七一九六七八四九號函釋意旨，係指總公司自行印製之統一發票，於分配予所屬
分公司使用而發生錯誤時，自動報備，始有免罰之適用，而原告並非屬自行印製發票
之公司，且發生錯用之對象亦係屬他公司，而非有互相隸屬關係之總分公司間之錯用
情形，本案顯與該函所釋情形不合，尚無適用之餘地，至於原處分依營業稅法第四十
七條第二款裁處九千元之罰鍰，係屬在法律規定罰鍰數額內行政裁量權之行使。查財
政部訂定稅務違章案件減免處罰標準及稅務違章案件裁罰金額或倍數參考表，作為稽
徵機關裁罰依據，原經斟酌違章情節及危害性，對比例原則及平等原則業已顧及，本
件違章情節並無得予減輕其罰之特殊理由，原處分依據是項稅務違章案件裁罰金額或
倍數參考表訂定之裁罰金額裁處罰鍰，與該表使用須知第三條及第四條規定並無不合
，均無逾越權限或濫用權力之情形，按「人民得提起行政訴訟者，以原處分違法為限
。若以原處分為不當者，雖得提起訴願，要不屬於行政訴訟範圍。」鈞院四十年判字
第二十號著有判例。本件罰鍰金額多寡之裁處，既在法律規定之限額內，應屬當或不
當之問題，此爭議業據受理再訴願機關財政部審酌作成再訴願決定在案，此部分依上
揭判例規定並不屬行政訴訟範圍，原告遞予列為訴訟理由，自無可採，是本件原處分
及一再訴願決定，並無違誤之處。請駁回原告之訴等語。
　　理  由
一、按「納稅義務人，有左列情形之一者，除通知限期改正或補辦外，處一千元以上
一萬元以下罰鍰；逾期仍未改正或補辦者，得連續處罰，並得停止其營業：一、．．
．二、將統一發票轉供他人使用者。」為營業稅法第四十七條第二款所明定。次按「
人民違反法律上之義務而應受行政罰之行為，法律無特別規定時，雖不以出於故意為
必要，仍須以過失為其責任條件。但應受行政罰之行為，僅須違反禁止規定或作為義
務，而不以發生損害或危險為其要件者，推定為有過失，於行為人不能舉證證明自己
無過失時，即應受處罰。」復為司法院釋字第二七五號解釋在案可稽。本件原告將領
用之八十五年十一月份三聯式發票ＦＢ00000000號至ＦＢ00000000
號，轉供潮美實業有限公司使用；另二聯式發票ＦＥ00000000號至ＦＥ00
000000號轉供翔泰茗茶行使用，而於八十五年十二月十四日向被告申請更正。
被告乃依營業稅法第四十七條第二款規定科處罰鍰九、○○○元。原告不服，循序提
起行政訴訟，主張：系爭發票係因委託會計師事務所統一申購時，該所人員作業上之
疏忽，錯將原告之發票與他公司「錯誤互換使用」，並非原告故意轉供他人非法使用
，且原告發現後已向主管機關報備，自不應受罰云云。然按「債務人之代理人或使用
人，關於債之履行有故意或過失時，債務人應與自己之故意或過失負同一責任」為民
法第二百二十四條定有明文。本件原告因委託會計師事務所人員代為申購系爭發票，
因作業上之疏忽，致與他公司「錯誤互換使用」，既為原告所自認，則準照前開規定
，原告自應與其代理人之會計師事務所人員負相同之故意或過失責任，自難以會計師
事務所人員之作業疏忽而免責。而兩家營業額不同之發票互換使用，因銷售額及稅率
之不同，對營業額較高之公司難謂無減免逃稅之虞，對政府之稅收及稅政難謂無危害
之虞。況依統一發票購買明細表及統一發票票面首頁，均明載使用前應詳加核對無誤
後再使用，原告將系爭發票轉供他人使用，縱非故意，亦應認為有過失，自應處罰。
次查：本件原處分係依營業稅法第四十七條以原告將統一發票轉供他人使用所處之行
為罰，並非屬應予「補報並補繳所漏稅款」之漏稅罰，尚無稅捐稽徵法第四十八條之
一免罰規定之適用。末查：原處分科處原告罰鍰九千元，乃在法定罰鍰額度一千元至
一萬元之法定範圍，難謂有違法情事，至其是否過重，乃屬行政裁量之範圍，非屬本
院職掌範圍，從而，原告所訴各節，均無足取，本件原處分揆諸首揭規定，洵無違誤
，一再訴願決定，遞予維持，俱無不合，原告起訴意旨，難謂有理由，應予駁回。
據上論結，本件原告之訴為無理由，爰依行政訴訟法第二十六條後段，判決如主文。
中    華    民    國     八十八      年      十      月     二十八      日
                    行 政 法 院 第 六 庭
                                審 判 長 評  事      鍾  曜  唐
                                         評  事      徐  樹  海
                                         評  事      高  啟  燦
                                         評  事      林  家  惠
                                         評  事      劉  鑫  楨
右  正  本  證  明  與  原  本  無  異
                                         法院書記官  陳  佩  玲
中    華    民    國     八十八      年      十      月     二十九      日
